【裁判字號】    99,上易,1085
【裁判日期】    990923
【裁判案由】    詐欺
【裁判全文】
臺灣高等法院臺中分院刑事判決        99年度上易字第1085號
上  訴  人
即  被  告  甲○○
上列上訴人因詐欺案件，不服臺灣南投地方法院99年度易字第20
4號中華民國99年7月13日第一審判決（起訴案號：臺灣南投地方
法院檢察署99年度偵字第1213號），提起上訴，本院判決如下：
    主  文
上訴駁回。
    理  由
一、按不服地方法院之第一審判決而上訴者，須提出上訴書狀，
    並應敘述具體理由，刑事訴訟法第三百六十一條第一項定有
    明文，此為上訴必備之程式；而所謂「具體理由」，必係依
    據卷內既有訴訟資料或提出新事證，指摘或表明第一審判決
    有何採證認事、用法或量刑等足以影響判決本旨之不當或違
    法，而構成應予撤銷之具體事由，始克當之（例如：依憑證
    據法則具體指出所採證據何以不具證據能力，或依憑卷證資
    料，明確指出所為證據證明力之判斷如何違背經驗、論理法
    則）；倘僅泛言原判決認定事實錯誤、違背法令、量刑失之
    過重或輕縱，而未依上揭意旨指出具體事由，或形式上雖已
    指出具體事由，然該事由縱使屬實，亦不足以認為原判決有
    何不當或違法者（例如：對不具有調查必要性之證據，法院
    未依聲請調查亦未說明理由，或援用證據不當，但除去該證
    據仍應為同一事實之認定），皆難謂係具體理由，俾與第二
    審上訴制度旨在請求第二審法院撤銷、變更第一審不當或違
    法之判決，以實現個案救濟之立法目的相契合，並節制濫行
    上訴（最高法院97年度臺上字第892號刑事判決參照）。次
    原審法院認為上訴不合法律上之程式者，應以裁定駁回之。
    第二審法院認為上訴書狀未敘述理由或上訴有第三百六十二
    條前段之情形者，應以判決駁回之。又分別為刑事訴訟法第
    三百六十二條、第三百六十七條所明定。再第三百六十七條
    之判決，得不經言詞辯論為之。同法第三百七十二條亦定有
    明文。
二、本件原判決以被告甲○○（於民國九十九年三月二十四日入
    伍服役中）明知金融機構帳戶之存摺、金融卡具有屬人性，
    為身份上、交易上之重要憑信文件，可預見將自己之金融機
    構帳戶提供他人使用，可能幫助他人從事財產犯罪，竟仍基
    於幫助詐欺取財之不確定故意，於九十八年七月間某日，在
    臺灣地區內不詳處所，將其所有中華郵政股份有限公司名間
    郵局帳號00000000000000號帳戶（下稱名間
    郵局帳戶）之存摺及金融卡（含密碼），交予姓名年籍不詳
    之成年人所屬犯罪集團使用，幫助該犯罪集團詐欺取財。嗣
    該犯罪集團成員基於意圖為自己不法所有之犯意，利用甲○
    ○所提供上開名間郵局帳戶，於九十八年七月三十一日十二
    時許，以電話聯繫之方式，先後自稱屏東分局員警、屏東地
    檢署書記官，向陳巧婕佯稱其須配合偵查，前往屏東地檢署
    開庭，目前先製作一份電話錄音筆錄，且要求提領其帳戶內
    款項，並將之匯入上開被告甲○○名間郵局帳戶，陳巧婕不
    知有詐因而陷於錯誤，隨即依指示於同日先前往ATM自動櫃
    員機，提領其帳戶內款項新臺幣八萬二千元，再於同日十五
    時二分許前往中和宜安郵局，將該筆款項八萬二千元匯入上
    開甲○○名間郵局帳戶，旋遭不明人士於同日將陳巧婕匯入
    上開甲○○名間郵局帳戶內款項全部提領一空之犯罪事實，
    業據被告甲○○坦承上開名間郵局帳戶為其所有及為其所申
    請開設，並有中華郵政股份有限公司於九十八年九月二十四
    日以儲字第○九八○○八○五五○號函檢送開戶資料、郵政
    存簿儲金立帳申請書、印鑑卡及客戶歷史交易清單等影本各
    一份在卷可稽。且被害人陳巧婕上開被騙及匯款至被告郵局
    帳戶等情，亦據被害人陳巧婕於警詢及偵訊指述明確，並有
    郵政國內匯款執據影本一份附卷可稽。又該匯款執據所載匯
    款日期及金額，與上開被告名間郵局帳戶之客戶歷史交易清
    單記載，該帳戶於九十八年七月三十一日經人匯入八萬二千
    元乙節相符。而上開被告名間郵局帳戶於九十八年七月三十
    一日經被害人陳巧婕匯入八萬二千元後，旋於同日經人以跨
    行提款方式，分六次依序各提領二萬元、二萬元、二萬元、
    二萬元、一千元、九百元等情，有上開被告名間郵局帳戶之
    查詢帳戶最近交易資料一份在卷可稽，觀諸上開被害人陳巧
    婕於九十八年七月三十一日將八萬二千元匯入上開被告名間
    郵局帳戶後，旋經人於同日密集分次提領之交易情形，乃犯
    罪集團使用人頭帳戶之慣用方法，益證被告確有將上開名間
    郵局帳戶之存摺及金融卡（含密碼）交予該犯罪集團成員使
    用之事實，被告於九十八年七月間某日，在臺灣地區內不詳
    處所，將上開名間郵局帳戶之存摺及金融卡（含密碼），交
    付他人使用之犯行，至為明確。並詳予敘明被告否認有何幫
    助詐欺取財犯行，辯稱帳戶資料於九十八年七月間遺失云云
    ，所辯各情與一般社會常情不符，不可採信之理由，及說明
    於金融機構開設帳戶，請領存摺、金融卡乙事，係針對個人
    身分之社會信用而予以資金流通，具有強烈之屬人性，且金
    融機構帳戶為個人理財之工具，申請開設金融機構帳戶並無
    任何特殊之限制，一人得在不同之金融機構申請數個存款帳
    戶使用，此乃眾所週知之事，則依一般人之社會經驗，若遇
    有人不以自己名義申請開戶使用，反而使用他人之金融機構
    帳戶供己使用，均應知他人要求提供帳戶，係欲藉該帳戶取
    得不法犯罪所得，且欲以之隱匿帳戶內資金實際取得人之身
    分，被告對此自難諉為不知，是被告應可預見其將帳戶提供
    予他人，可能幫助他人從事財產犯罪，顯具有幫助他人犯罪
    之不確定故意甚明。本件事證明確，被告幫助詐欺取財之犯
    行堪以認定，自應依法論科。並審酌被告：提供帳戶予他人
    作為詐欺取財之轉帳帳戶，已影響社會正常交易安全，且幫
    助犯罪者隱匿真實身分，增加被害人尋求救濟及檢警犯罪偵
    查之困難性，不肖之徒因而爭相仿效藉此手段詐財，以致犯
    罪集團犯案日益猖獗，致使受害民眾不斷增加，若不針對提
    供人頭帳戶者，予以適度之刑罰，顯然無法抑制該類型犯罪
    之發生；被告本身並未實際參與詐欺取財之犯行，可責難性
    較為輕微；犯罪後否認犯行等一切情狀，量處有期徒刑參月
    ，並諭知易科罰金之折算標準。已詳述所憑之證據及其認定
    之理由。經形式上觀察，核無不合。
三、上訴人即被告甲○○（下稱被告）上訴意旨略以：被告雖明
    知金融機構帳戶之存摺、金融卡具屬人性，為身份上、交易
    上重要憑信文件，惟被告係遺失，並非故意販賣或給予他人
    使用，不是有意幫助他人從事財產犯罪云云。惟查，原審判
    決已詳予敘明被告否認有何幫助詐欺取財犯行，辯稱帳戶資
    料於九十八年七月間遺失云云，所辯各情與一般社會常情不
    符，不可採信之理由（詳見原審判決第3-7頁），被告上訴
    意旨再執陳詞，主張帳戶係遺失，並非故意販賣或給予他人
    使用云云，惟未提出新事證以供調查，亦未依據卷內之訴訟
    資料，指摘原審判決有何足以影響判決本旨之不當或違法，
    而構成應予撤銷之具體事由，徒憑己意漫指原審判決不當，
    尚不足以動搖原審判決認定犯罪事實及量刑之基礎，難認係
    得上訴第二審之具體理由。依上揭說明，被告提起之第二審
    上訴為不合法律上程式，爰不經言詞辯論，判決駁回上訴。
據上論斷，應依刑事訴訟法第三百六十七條前段、第三百七十二
條，判決如主文。
中    華    民    國    99    年    9     月    23    日
            刑事第六庭    審判長法  官  李  文  雄
                                法  官  陳  如  玲
                                法  官  蔡 王 金 全
上列正本證明與原本無異。
不得上訴。
                                書記官  金  珍  華
中    華    民    國    99    年    9     月    23    日

司法院資訊處製作；財團法人民間司法改革基金會備份。
